【裁判字號】    97,簡上,12
【裁判日期】    970512
【裁判案由】    損害賠償
【裁判全文】
臺灣基隆地方法院民事判決              97年度簡上字第12號
上  訴  人  乙○○
被  上訴人  丙○
訴訟代理人  甲○○
上列當事人間請求損害賠償事件，上訴人對於中華民國96年12月
30日本院基隆簡易庭96年度基簡字第1033號第一審判決提起上訴
，本院第二審合議庭於97年4月28日言詞辯論終結，判決如下：
    主  文
原判決關於命上訴人給付超過新臺幣壹拾萬元本息部分，及該部
分假執行之宣告，暨訴訟費用之裁判除確定部分外均廢棄。
上開廢棄部分，被上訴人在第一審之訴及假執行之聲請均駁回。
其餘上訴駁回。
第一（除確定部分外）、二審訴訟費用新台幣伍仟貳佰伍拾元，
由上訴人負擔新台幣貳仟陸佰貳拾伍元，餘由被上訴人負擔。
    事  實
甲、上訴人方面：
一、聲明：(一)原判決不利於上訴人部分廢棄。(二)上開廢棄部分，
    被上訴人在第一審之訴駁回。
二、陳述：除與原判決記載相同者，茲引用之外，補稱：上訴人
    並未收到被上訴人所交付之定金新台幣（下同）10萬元。
三、證據：均援用第一審所提證據。
乙、被上訴人方面：
一、答辯聲明：上訴駁回。
二、陳述：均與原判決記載相同者，茲引用之。
三、證據：均援用第一審所提證據。
    理  由
一、被上訴人起訴主張：緣上訴人於民國96年8月3日委託訴外人
    旭順建設股份有限公司 (下稱旭順公司)銷售門牌號碼基隆
    市安樂區○○○街62巷219號3樓之房屋，經旭順公司積極促
    銷、帶看，被上訴人有意購買上開房屋，乃於96年8月5日出
    具買賣議價委託書及繳納10萬元保證金與旭順公司，經上訴
    人確認簽名同意上開房屋以220萬元之價格出售，因被上訴
    人係欲以勞工貸款購買上開房屋，勞工貸款於96年8月底到
    期，故與上訴人約定於96年8月12日至旭順公司簽訂不動產
    買賣契約書，惟上訴人因故拒絕簽訂，經旭順公司分別於96
    年8月24日發函、於96年8月27日以基隆安樂路郵局第392號
    存證信函及電話通知上訴人簽約，上訴人均未出面解決；被
    上訴人為順利購得上開房屋，乃申請延展勞工貸款，期限至
    96年11月底屆滿，上訴人復於96年11月29日電話通知旭順公
    司可以聯絡被上訴人簽約，詎屆時上訴人仍藉故未出面簽約
    ，依被上訴人出具並經上訴人簽名確認之買賣議價委託書第
    4條第4款約定「若議價成功，賣方違約不賣或不依約履行，
    則賣方加倍退還買方保證金，買賣契約解除」，上訴人已屬
    違約，為此依買賣議價委託書之法律關係提起本件訴訟，請
    求上訴人給付被上訴人200,000元及自96年9月20日起至清償
    日止之法定遲延利息等語（原審判命上訴人應給付被上訴人
    20萬元及自96年10月10日起至清債日止之法定遲延利息，並
    駁回被上訴人其餘之訴；被上訴人對其敗訴部分，未據上訴
    ，而告確定）。
二、上訴人則以上開房屋因有貸款問題尚待與銀行協商解決，以
    致於在解決前暫時無法與被上訴人簽約，其並非故意拒絕簽
    約，且亦未收到被上訴人10萬元保證金等語置辯。
三、經查，被上訴人上開主張，業據提出專任委託銷售契約書、
    委託銷售/出租契約內容變更同意書、買賣議價委託書、簽
    約通知書、基隆安樂路郵局第392號及第433號存證信函各1
    件（均影本附卷）為證，且為上訴人所不爭執，自堪信為真
    實。雖上訴人以前揭情詞置辯，惟上訴人既已委託旭順公司
    銷售上開房屋，衡情上訴人應使上開房屋處於一旦旭順公司
    尋得買主，即可隨時簽約之狀態，怎能以其與銀行貸款問題
    尚未談妥而無端拖延，且長達3個月之久，顯已逾合理期間
    ；況上訴人與銀行貸款或塗銷抵押權等問題，乃上訴人個人
    應處理之事，要與被上訴人無涉，何能將此轉嫁由被上訴人
    承擔？故上訴人以其個人貸款事由未能如期解決而執為拒絕
    簽約理由之辯，難以採信。
四、次查，依被上訴人出具並經上訴人簽名確認之買賣議價委託
    書第4條第4款約定：「若議價成功，賣方違約不賣或不依約
    履行，則賣方加倍退還買方保證金，買賣契約解除」，本件
    旭順公司既已依約於委託銷售之期間內，尋得願依上訴人所
    約定之付款條件付款之買主即被上訴人，而上訴人卻藉故一
    再推拖而拒絕與旭順公司洽妥之買主即被上訴人締結上開房
    屋之買賣契約，已如前述認定，則被上訴人請求上訴人應依
    買賣議價委託書第4條第4款之約定加倍退還被上訴人保證金
    ，為有理由，應予准許。惟被上訴人所交付之保證金10萬元
    ，業據旭順公司於96年11月30日連同被上訴人先前於同年8
    月12日交付之10萬元，一併返還予被上訴人乙情，為被上訴
    人所是認（見本院97年4月28日言詞辯論筆錄），是被上訴
    人既已取回原欲交付予上訴人之保證金10萬元，依上開買賣
    議價委託書第4條第4款之約定，被上訴人僅得再向上訴人請
    求給付10萬元保證金。
五、從而，被上訴人依買賣議價委託書之約定，請求上訴人給付
    10萬元及法定遲延利息，為有理由，應予准許；逾此範圍之
    請求，則無依據，應予駁回。原審就命上訴人給付逾10萬元
    本息及此部分假執行之宣告，既有未當，則上訴意旨指摘原
    判決此部分不當，求予廢棄改判，為有理由，爰將原判決此
    部分予以廢棄，改判如主文第二項所示。至於上開應准許部
    分，原審判命上訴人給付，並為假執行之宣告，核無違誤，
    上訴意旨，就此部分，仍執陳詞，指摘原判決不當，求予廢
    棄，為無理由，應駁回其上訴。
六、據上論結，本件上訴為一部有理由，一部無理由，依民事訴
    訟法第436條之1第3項、第450條、第449條第1項、第79條，
    判決如主文。
中    華    民    國    97    年    5    月    12    日
                  審判長法  官  李媛媛
                        法  官  李木貴
                        法  官  林玉珮
以上正本係照原本作成。
本件判決不得上訴。
中    華    民    國    97    年    5    月    12    日
                        書記官  洪福基


司法院資訊處製作；財團法人民間司法改革基金會備份。
